最高法院刑事判決　　　　　　九十四年度台上字第五０五六號
　　上　訴　人　甲○○
　　　　　　　　　　　　11號.
上列上訴人因偽造文書案件，不服台灣高等法院高雄分院中華民
國九十一年十一月二十一日第二審判決（九十一年度上訴字第一
三０五號，起訴案號：台灣高雄地方法院檢察署八十八年度偵字
第三０四四八號），提起上訴，本院判決如下：
    主  文
原判決撤銷，發回台灣高等法院高雄分院。
    理  由
本件原判決維持第一審論處上訴人甲○○公務員共同明知為不實
之事項，而登載於職務上所掌之公文書，足以生損害於公眾罪刑
之判決，駁回上訴人在第二審之上訴，固非無見。
惟按被告以外之人於審判外之言詞或書面陳述，除法律有規定者
外，不得作為證據，刑事訴訟法第一百五十九條第一項規定甚明
。又共同被告對於其他被告而言，為被告以外之第三人，其於審
判外之言詞或書面陳述，如採為不利於被告之證據時，自應於判
決內說明其如何具有證據能力之理由，始為適法。本件原判決引
用共同被告劉福全、李金順、葉明權、薛照全於法務部調查局高
雄縣調查站（下稱高雄縣調查站）之供述（見原判決第四、五、
七頁），資為認定上訴人有原判決事實欄所記載之犯罪事實，並
未說明其如何具有證據能力之理由，揆之上開說明，自非適法。
且共同被告劉福全、李金順、葉明權、薛照全於高雄縣調查站不
利於上訴人之供述證據，如具有證據能力時，其如何較渠等於第
一審或另案（第一審法院八十五年度訴字第二二一六號）中，有
利於上訴人之供述為可採（見原判決第一０頁），原判決並未說
明其證據取捨及判斷之理由。雖原判決以渠等在第一審或另案有
利於上訴人之供述，與高雄縣調查站不利於上訴人之供述不符，
及渠等與上訴人均有受刑事訴追之虞利害關係密切為理由，而認
渠等於第一審或另案有利於上訴人之供述為迴護上訴人之詞，不
可採信。但渠等嗣後之供述與高雄縣調查站之供述不符，是否即
不可採，或渠等與上訴人之利害關係相關，即屬迴護之詞，論理
上非無疑問，仍應認原判決並未就渠等在高雄縣調查站不利於上
訴人之供述證據，如何較渠等在第一審或另案有利於上訴人之供
述證據可採，已說明其證據取捨及判斷之理由，亦有判決理由不
備之違法。又上訴人所犯公務員登載不實罪，其構成要件之「職
務上所掌之公文書」，即上訴人所虛載之「高雄縣永安鄉北溝排
水整治抽水站」之工程比價紀錄表，並未據原判決於理由內引據
為論罪之主要基礎（僅在原判決第八頁稍略提及），亦非妥適，
併予指明。上訴意旨指摘原判決不當，尚非全無理由，應認有撤
銷發回更審之原因。
據上論結，應依刑事訴訟法第三百九十七條、第四百零一條，判
決如主文。
中　　華　　民　　國　九十四　年　　九　　月　 十五 　日
                      最高法院刑事第六庭
                          審判長法官  莊　登　照
                                法官  洪　明　輝
                                法官  黃　一　鑫
                                法官  魏　新　和
                                法官  林　秀　夫
      本件正本證明與原本無異
                                      書  記  官
中　　華　　民　　國　九十四　年　　九　　月　二十一　日
                                                      v
